高雄高等行政法院裁定
111年度救字第13號
聲請人  謝清彥                                 

上列聲請人因與相對人法務部矯正署綠島監獄間監獄行刑法事件
，對於中華民國109年6月10日本院110年度簡上字第21號判決，
提起再審之訴（本院111年度監簡上再字第3號），並聲請訴訟救
助，本院就訴訟救助部分，裁定如下：
　　主  文
一、聲請駁回。
二、聲請訴訟費用由聲請人負擔。
    理  由
一、聲請意旨略以：聲請人係精障患者，依身心障礙者權利公約
    施行法第8條第2項、第10條第2項規定，應受法扶及律師之
    保障，且公約具優位權，爰就其與相對人間本院111年度監
    簡上再字第3號再審之訴（下稱系爭本案），主張依上述規
    定，另引用臺灣高等法院108年度國抗字第24號民事裁定以
    代釋明，向本院聲請訴訟救助等語。
二、按「當事人無資力支出訴訟費用者，行政法院應依聲請，以
    裁定准予訴訟救助。」「（第2項）聲請人無資力支出訴訟
    費用之事由應釋明之。（第3項）前項釋明，得由受訴行政
    法院管轄區域內有資力之人出具保證書代之。」行政訴訟法
    第101條前項、第102條第2項、第3項分別定有明文。而關於
    無資力支出訴訟費用之事由，參照行政訴訟法第176條準用
    民事訴訟法第284條規定，應提出可使行政法院信其主張為
    真實且能即時調查之證據以釋明之。又按「（第1項）身心
    障礙者受公約及其有關法規保障之權益遭受侵害、無法或難
    以實施者，得依法提起訴願、訴訟或其他救濟管道主張權利
    ；侵害之權益係屬其他我國已批准或加入之國際公約及其有
    關法規保障者，亦同。（第2項）身心障礙者委任律師依前
    項規定行使權利者，政府應依法提供法律扶助；其扶助業務
    ，得委託財團法人法律扶助基金會或其他民間團體辦理。」
    「經分會准許法律扶助之無資力者，其於訴訟或非訟程序中
    ，向法院聲請訴訟救助時，除顯無理由者外，應准予訴訟救
    助，不受民事訴訟法第108條規定之限制。」身心障礙者權
    利公約施行法第8條第1項、第2項及法律扶助法第63條亦有
    明文。　　
三、查聲請人就系爭本案聲請訴訟救助，固援引上述臺灣高等法
    院108年度國抗字第24號民事裁定作為其無資力支出訴訟費
    用之釋明，然上開裁定僅為該案承審法院依聲請人於該案所
    提出之證據加以審酌後所為之個案裁定，尚不足以釋明聲請
    人於本案確已無資力支出裁判費之主張為真實。此外，聲請
    人未提出其他可使本院信其主張為真實且能即時調查之證據
    為釋明，亦未提出有資力之人出具之保證書代之。是依前揭
    說明，尚難遽認聲請人已釋明其為無資力之人。且經本院依
    職權向財團法人法律扶助基金會（下稱法扶）台東分會查詢
    結果，聲請人並未就系爭本案申請法律扶助，此有法扶臺東
    分會民國111年4月5日法扶東字第1110000151號函在卷可憑
    ，堪認本件亦無法律扶助法第63條所定應准予訴訟救助之情
    事。從而，本件訴訟救助之聲請，應予駁回。
四、結論：本件聲請無理由。
中　　華　　民　　國　　111 　年　　5 　　月　　27　　日
             高雄高等行政法院第二庭
                         審判長法官  孫　國　禎
                               法官  林　韋　岑
                               法官  廖  建  彥
以上正本係照原本作成。
不得抗告。
中　　華　　民　　國　　111 　年　　5 　　月　　27　　日
                             書記官　楊　曜　嘉